【裁判字號】    89,易,3424
【裁判日期】    900815
【裁判案由】    竊佔
【裁判全文】
臺灣高雄地方法院刑事判決                        八十九年度易字第三四二四號
    公  訴  人  臺灣高雄地方法院檢察署檢察官
    被      告  乙○○
右列被告因竊佔案件，經檢察官提起公訴（八十九年度偵字第六八八二號），本院判
決如左:
    主  文
本件免訴。
    理  由
一、公訴意旨係以：被告乙○○自幼居住在高雄市○○區○○段二九三之一及三三五
    地號國有土地上之祖傳房屋，民國八十八年間，上開房屋因政府開闢道路而部分
    拆除，乙○○竟意圖為自己不法之利益，於同年十月間，將殘餘之房屋拆除，在
    原址重新興建三層樓之房屋，因認被告涉犯刑法竊佔罪嫌。
二、按案件時效已完成者，應諭知免訴之判決；又應諭知免訴之判決者，得不經言詞
    辯論為之，刑事訴訟法第三百零二條第二款、第三百零七條分別有明文。
三、又「竊佔罪為即成犯，於其竊佔行為完成時犯罪即成立，以後之繼續佔用乃狀態
    之繼續，而非行為之繼續，故於竊佔後，雖將原有建物拆除另予改建，僅係竊佔
    狀態繼續中變更其使用之方法，不構成另一新竊佔罪，有關追訴權時效之起算，
    應以最初竊佔行為完成時為準。」（最高法院七十四年台上字第三六三四號、八
    十三年台上字第五一九○號判決均同此見解）。經查：被告固坦承於上開國有土
    地建屋居住，惟辯稱自六十八年起即建造木板屋居住在該處，嗣於七十一年修繕
    為鋼筋水泥屋，再於八十八年間因政府開路將該屋分隔為二，始於原址改建為目
    前之三樓房屋等情，業據證人即丙○○於本院八十九年八月二十二日訊問時證述
    屬實。此外，被告於七十一年將原址之房屋修繕為鋼筋木泥屋後，即於同年六月
    十六日設立房屋稅籍於該處，復有高雄市稅捐稽徵處鼓山分處九十年五月三日高
    市稽鼓財字第八一五四號函附卷可佐，從而被告至遲於七十一年六月十六日起即
    已竊佔該土地等情，應可認定。
四、另查：被告於上開土地所興建之鋼筋水泥屋，因高雄市○○○○道路，於八十八
    年間遭部分折除，亦有高雄市政府工務局新建工程處八十九年九月十八日八九高
    市新（四）字第九九八七號函在卷可憑。而被告隨即於原址興建目前之三層樓房
    屋，且所興建之三層樓房屋，並未超過原舊有房屋之基地面積等情，除經告發人
    甲○○於本院九十年七月三十一日訊問時陳明在卷，復有照片八張附卷可佐。從
    而被告於原址改建三層樓房屋，應認係原先竊佔行為狀態之繼續，故而其竊佔犯
    行之追訴權時效，自應從最初竊佔行為完成時，即七十一年六月十六日起算。
五、再按刑法第三百二十條第二項竊佔罪最高法定刑為五年以下有期徒刑，其追訴權
    時效期間，依刑法第八十條第一項第二款規定為十年，而本件告發人甲○○係於
    八十九年三月七日始向高雄市警察局鼓山分局報請偵辦，顯已逾追訴期間，其追
    訴權時效業已完成，揆諸前揭說明，爰不經言詞辯論，逕為諭知免訴之判決。
據上論結，應依刑事訴訟法第三百零二條第二款、第三百零七條判決如主文。
中      華      民      國      九十      年      八      月    十五    日
                                    臺灣高雄地方法院刑事第二庭
                                        審判長法  官  黃三友
                                              法  官  李代昌
                                              法  官  高英賓
右正本證明與原本無異。
如不服本判決，應於判決送達後十日內，向本院提出上訴狀。
               書記官  林雯琪
中      華      民      國      九十      年      八      月    十五    日


司法院資訊處製作；財團法人民間司法改革基金會備份。
